臺灣板橋地方法院刑事判決　　　　　　　96年度交易字第38號
公　訴　人　臺灣板橋地方法院檢察署檢察官
被　　　告　丁○○
選任辯護人　楊延壽律師
被　　　告　乙○○
選任辯護人　沈志成律師
上列被告等因過失致死案件，經檢察官提起公訴（95年度偵字第
18149號），本院判決如下：
    主  文
丁○○過失致人於死，處有期徒刑肆月，如易科罰金，以銀元參
佰元即新台幣玖佰元折算壹日；減為有期徒刑貳月，如易科罰金
，以銀元參佰元即新台幣玖佰元折算壹日。緩刑貳年。
乙○○無罪。
    事  實
一、彭健全於民國94年3 月18日晚間8 時30分許，駕駛車牌號碼
    BU -1197號自用小客車（下稱彭車），自臺北縣新莊市○○
    路107 號燈桿對面之無名巷欲左轉環河路往三重方向行駛，
    不慎與左方沿環河路三重往樹林方向駛來，由乙○○（無罪
    部分後敘）駕駛之車牌號碼5C-7000 號自用小客車（下稱徐
    車）發生碰撞，彭健全隨即將車停靠在環河路樹林往三重方
    向車道右側、乙○○則將車停置於該路段雙黃線上，兩人並
    下車查看車輛受損情形。詎丁○○明知汽車發生事故臨時停
    放於道路上，應在適當距離樹立車輛故障標誌或其他明顯之
    警告標誌，用以促使車輛駕駛人及行人瞭解道路上之特殊狀
    況、提高警覺，並準備防範應變之措施，且依當時情況亦無
    不能注意情事，竟疏未注意，於前揭車禍事故發生後，係先
    下車與被告乙○○商討車損或和解事宜，而未立即擺設車輛
    故障標示或其他明顯警告標示，適宋再興於酒後騎乘車牌號
    碼CJY-422 號（下稱宋車）重型機車，由該路段樹林往三重
    方向駛來，閃避不及致人車左倒前滑，撞上彭車之車尾，經
    緊急送往行政院衛生署臺北醫院醫院救治，仍因肝臟挫裂致
    出血性休克前不治死亡。丁○○於肇事後，於犯罪未經有偵
    查犯罪職權之公務員發覺前，即主動撥打電話報警處理，警
    員前往現場處理時並當場承認為肇事人而接受裁判。
二、案經宋再興之配偶丙○○及其父甲○○訴請臺灣板橋地方法
    院檢察署檢察官偵查起訴。
     理  由
壹、有罪方面（即被告丁○○部分）
一、按被告以外之人於審判外之言詞或書面陳述，除法律有規定
    者外，不得作為證據，刑事訴訟法第159 條第1 項定有明文
    ，此即學理上所稱「傳聞證據排除法則」。又被告以外之人
    於審判外之陳述，雖不符同法第159 條之1 至第159 條之4
    之規定，而經當事人於審判程序同意作為證據，法院審酌該
    言詞陳述或書面陳述作成時之情況，認為適當者，亦得為證
    據。當事人、代理人或辯護人於法院調查證據時，知有第15
    9 條第1 項不得為證據之情形，而未於言詞辯論終結前聲明
    異議者，視為有前項之同意，此則據同法第159 條之5 規定
    甚明。而鑒於採用傳聞證據排除法則之重要理由之一，係因
    傳聞證據未經當事人之反詰問予以覈實，若當事人願放棄對
    原供述人之反對詰問時，原則上即可承認該傳聞證據之證據
    能力。查被告丁○○、乙○○等人在警詢、檢察官偵訊時，
    就其他被告涉犯本罪之供述，另證人洪吉祥、告訴人丙○○
    、甲○○於警詢、偵查中所為之證述，及到場處理交通事故
    之警員李琮傑、台北縣政府警察局鑑識課警員蔡寶萱、負責
    車輛跡證採證工作之員警曾譯影於偵查中所為之陳述，暨所
    製作之所製作之道路交通事故現場圖、道路交通事故調查報
    告表、照片及鑑定報告等，固均係被告以外之人於審判外之
    陳述，屬傳聞證據，惟公訴人、被告及其辯護人就前開審判
    外之陳述，於言詞辯論期日未為異議之聲明，而本院審酌彼
    陳述作成時之情況，核無違法取證及證明力明顯過低之瑕疵
    ，復審酌證人洪吉祥為當時被告所搭載之乘客，告訴人丙○○、甲○○僅係指認被害人之身分，警員李琮傑、蔡寶萱、
    曾譯影等人則僅係依其專業執行職務之人，前與被告均無怨
    隙，衡情當無就渠等所證事項攀誣構陷被告之動機，且證人
    洪吉祥於案發後記憶猶新之際所為之陳述，交通事故處理警
    員本於專業所製作之上開文書，具有一定之可信度，渠等上
    開言詞或書面陳述如引為證據應屬適當，依刑事訴訟法第
    159 條之5 規定，即有證據能力。
二、上揭被告丁○○於發生交通事故後，係先下車討論車損或賠
    償事宜，並無先立即擺放車輛故障標誌或其他明顯警告標誌
    之事實，業據被告丁○○於偵查中及本院審理時坦白承認，
    核與同案被告乙○○於偵審中之供述、告訴人丙○○之指訴
    、證人即本件事故發生當日搭乘被告乙○○前述車輛之友人
    洪吉祥於偵查中所證述之情節相符，復有道路交通事故現場
    圖、調查報告表(一)(二)、車禍死亡現場照片計111 幀在卷可稽
    （以上見臺灣板橋地方法院檢察署94年度相字第384 號相驗
    卷宗第17至19頁、95年度偵字第18149 號卷第34至124 頁）
    ；而被害人宋再興確因本件交通事故死亡，除有行政院衛生
    署台北醫院診斷證明書一紙足稽外，亦經臺灣板橋地方法院
    檢察署檢察官督同檢驗員相驗屬實，製有勘驗筆錄、相驗屍
    體證明書在卷可按，復有法務部法醫研究所（94）以醫鑑字
    第0509號鑑定書函覆在卷（見前開相驗卷第33、41、42、44
    、48至60頁），足認被告丁○○前開自白，核與事實相符。
    按「發生道路交通事故，駕駛人或肇事人應先為下列處置：
    事故地點在車道或路肩者，應在適當距離處豎立車輛故障標
    誌或其他明顯警告設施，事故現場排除後應即撤除。」道路
    交通事故處理辦法第3 條定有明文。被告丁○○所駕駛之前
    揭車輛，在上述時、地與被告乙○○所駕駛之車輛發生道路
    交通事故後，依規定本負有注意之義務，而依當時客觀情形
    及其智識、能力，亦無不能注意之情事，竟疏於注意，未先
    在適當距離處豎立車輛故障標誌或其他明顯警告設施，而係
    與被告乙○○先進行車損或賠償事宜之討論，應有過失；又
    被害人宋再興因騎乘機車撞及前開被告丁○○在發生交通事
    故後停放於路邊、疏未注意豎立車輛故障標誌或設施之自用
    小客車，致人車左倒並彈回倒於地，造成肝臟挫裂致出血性
    休克不治死亡，其死亡結果與被告丁○○之過失行為間，自
    有相當因果關係。至被害人宋再興於飲酒後，體內血液酒精
    濃度高達124.9 ㎎/dl （換算為呼氣酒精濃度則為每公升
    0.62 毫 克），顯已不能安全駕駛動力交通工具，竟猶騎乘
    重型機車上路，而於行經本件事故發生地點時，因意識模糊
    未及注意車前狀況，致撞及被告丁○○停放於路邊之前揭自
    小客車，其本身對於其死亡結果之發生，固亦與有過失，然
    此僅為本院量刑時應予斟酌之情狀，尚無解於被告丁○○過
    失責任之成立及因果關係之認定，附此敘明。綜上所述，本
    件事證明確，被告丁○○因過失致人於死之犯行，堪以認定
    。另本件交通事故經送請臺灣省臺北縣區車輛行車事故鑑定
    委員會、台灣省車輛行車事故覆議鑑定委員會鑑定肇事責任
    之歸屬，兩鑑定單位雖因現場跡證資料不足或肇事過程不明
    等緣由而無法進行鑑定，但於分析本件肇事因素時，均未排
    除係被告丁○○駕駛自小客車客車於與被告乙○○所駕車輛
    發生撞擊後，未放置警告標誌，對於本件事故有因果關係，
    有台灣省台北縣區車輛行車事故鑑定委員會95年10月20日北
    縣鑑字第0955181461號、台灣省車輛行車事故覆議鑑定委員
    會96年7 月10日府覆議字第0966201973號等函文各1 份在卷
    可按（見臺灣板橋地方法95年度偵字第1814 9號偵查卷第32
    至33頁、本院卷宗第3 頁）。被告丁○○之行為確有過失，
    足堪認定。
三、按行為後法律有變更者，適用行為時之法律。但行為後之法
    律有利於行為人者，適用最有利於行為人之法律，刑法第2
    條第1 項定有明文，而刑法第2 條係規範行為後法律變更所
    生新舊法律比較適用之準據法，是刑法第2 條本身雖經修正
    ，但該條文既屬適用法律之準據法，本身尚無比較新舊法之
    問題，應逕適用裁判時之刑法第2 條規定以決定適用之刑罰
    法律。次按法律變更之比較適用，比較時應就罪刑有關之共
    犯、未遂犯、想像競合犯、牽連犯、連續犯、結合犯，以及
    累犯加重、自首減輕暨其他法定加減（如身分加減）與加減
    例等一切情形，綜其全部罪刑之結果而為比較；且就比較之
    結果，須為整體之適用，不能割裂分別適用各該有利於行為
    人之法律，此即法律變更之比較適用所應遵守之「罪刑綜合
    比較原則」及「擇用整體性原則」（參照最高法院24年上字
    第4634號判例、同院27年上字第2615號判例，及最高法院95
    年第八次刑事庭會議決議）。被告行為後，刑法第33條、第
    41條等規定均業經修正，於94年2 月2 日經總統公布，並自
    95年7 月1 日起施行（以下簡稱新刑法，修正前刑法簡稱舊
    刑法），茲說明本案新舊刑法適用情形如下：
  (一)關於罰金刑，刑法分則編各罪所定罰金刑之貨幣單位原為銀
    元，舊刑法第33條第5 款規定：「罰金：1 元（銀元）以上
    。」，而依罰金罰鍰提高標準條例規定，就72年6 月26日前
    修正之刑法部分條文罰金數額提高2 至10倍，其後修正者則
    不提高倍數，並依現行法規所定貨幣單位折算新臺幣條例規
    定，以銀元1 元折算新臺幣3 元。而新刑法第33條第5 款規
    定：「罰金：新臺幣1000元以上，以百元計算之。」，新刑
    法第33條第5 款所定罰金貨幣單位經修正為新臺幣後，刑法
    分則各罪所定罰金刑之貨幣單位亦應配合修正為新臺幣，為
    使刑法分則編各罪所定罰金之最高數額與刑法修正前趨於一
    致，乃增訂刑法施行法第1 條之1 ：「中華民國94年1 月7
    日刑法修正施行後，刑法分則編所定罰金之貨幣單位為新臺
    幣。94年1 月7 日刑法修正時，刑法分則編未修正之條文定
    有罰金者，自94年1 月7 日刑法修正施行後，就其所定數額
    提高為30倍。但72年6 月26日至94年1 月7 日新增或修正之
    條文，就其所定數額提高為3 倍。」從而，刑法分則編各罪
    所定罰金刑之最高數額，於上開規定修正後並無不同，惟新
    刑法第33條第5 款所定罰金刑最低數額，較之修正前提高，
    自以舊刑法第33條第5 款規定有利於被告。
  (二)舊刑法第41條第1 項前段規定：「犯最重本刑為五年以下有
    期徒刑以下之刑之罪，而受六個月以下有期徒刑或拘役之宣
    告，因身體、教育、職業、家庭之關係或其他正當事由，執
    行顯有困難者，得以一元以上三元以下折算一日，易科罰金
    。」，而被告行為時之易科罰金折算標準，依95年7 月1 日
    修正條文施行前罰金罰鍰提高標準條例第2 條前段之規定（
    該條業經總統於95年5 月17日公布刪除，並自95年7 月1 日
    失效），就其原定數額提高為100 倍折算1 日，則被告行為
    時之易科罰金折算標準，應以銀元100 元至300 元折算1 日
    ，經折算為新臺幣後，係以新臺幣300 元至900 元折算為1
    日；惟新刑法第41條第1 項前段則規定：「犯最重本刑為五
    年以下有期徒刑以下之刑之罪，而受六個月以下有期徒刑或
    拘役之宣告者，得以新臺幣一千元、二千元或三千元折算一
    日，易科罰金。」則比較修正前後之易科罰金折算標準，應
    以舊刑法第41條第1 項前段規定較有利於被告。
  (三)關於自首，舊刑法第62條係規定：「對於未發覺之罪自首而
    受裁判者，減輕其刑」，新刑法第62條規定則修正為「得減
    輕其刑」，（雖性質上屬刑法裁量之事項，惟既影響行為人
    之刑罰法律效果，應屬法律變更之範疇），經比較新舊法結
    果，以修正前之自首減刑規定，法官則無酌量應否減刑之餘
    地，較有利於被告。
  (四)至於刑法第74條關於緩刑之規定，於95年7 月1 日亦經修正
    施行，惟緩刑規定並非關於行為可罰性之法律規範，而係屬
　　刑之宣告規範，無現行刑法第2 條第1 項之適用，其適用關
  　係乃以案件在裁判時為準，並非以行為時為準，是本案犯罪
    時間固在前揭刑法修正施行前，惟裁判時已於刑法修正施行
    後，則依最高法院95年度第8 次刑事會議決議認為：犯罪在
    新刑法施行前，新刑法施行後，緩刑之宣告應適用新刑法，
    尚無新舊法比較之問題。
  (五)經綜合前述各項罪刑法律變更，整體為「從舊從輕」之比較
    結果，應一體適用被告行為時即舊刑法之規定，較有利於被
    告，合先敘明。
四、核被告丁○○所為，係犯刑法第276 條第1 項之過失致人於
    死罪。被告丁○○於肇事後，於其犯罪未經有偵查犯罪職權
    之公務員發覺前，即主動撥打電話報警處理，並於警員前往
    現場處理時，當場向警員坦承肇事而接受裁判，此有新莊分
    局道路交通事故肇事人自首情形紀錄表1 紙附卷可按（見前
    述相驗卷第28頁），依刑法第62條前段規定，減輕其刑。爰
    審酌被告丁○○因其過失行為致被害人宋再興殞命，對於被
    害人宋再興之之父、配偶（即告訴人甲○○、丙○○）、子
    女等人所造成之打擊甚巨，惟本件車禍事故之發生，亦肇因
    於被害人宋再興酒後已不能安全駕駛動力交通工具，仍騎乘
    重型機車上路，終致撞及被告丁○○因事故而暫停在路邊之
    自用小客車，而被告丁○○疏未注意於適當位置放置車輛故
    障標誌，雖仍難辭其咎，然過失程度尚非全部，以及被告丁○○犯後已坦承犯行，並與被害人宋再興之家屬達成和解，
    態度良好等一切情狀，爰量處如主文第一項所示之刑，並諭
    知易科罰金之折算標準。又被告犯罪後，中華民國九十六年
    罪犯減刑條例業經總統於96年7 月4 日公布，並自同年月16
    日起生效施行，核本件被告之犯罪時間，係在96年4 月24日
    以前，合於該條例所列之減刑要件，爰依該條例第2 條第1
    項第3 款規定，減其宣告刑二分之一，併諭知易科罰金之折
    算標準。末查被告丁○○未曾因故意犯罪受有期徒刑以上刑
    之宣告，有臺灣高等法院被告前案紀錄表1 份附卷可按，其
    因駕駛自用小客車不慎，致生本件被害人死亡之車禍事故，
    而觸法網，被告丁○○事後亦未規避其責，而與被害人家屬
    協調後續賠償事宜，並於本院審理中與被害人家屬達成和解
    ，此經被害人家屬到庭陳述在卷（見本院卷(一)第22頁），本
    院認被告丁○○經此偵審程序之教訓後，應知所警愓，而無
    再犯之虞，因認對被告所處之刑以暫不執行為適當，爰依刑
    法第74條第1 項第1 款規定，併予宣告緩刑，以啟自新。
貳、無罪方面（即被告乙○○部分）：
一、本件公訴意旨另以：乙○○於94年3 月18日晚間8 時30分許
    ，駕駛車牌號碼5C-7000 號自用小客車沿環河路三重往樹林
    方向行駛，不慎與自臺北縣新莊市○○路107 號燈桿對面之
    無名巷欲左轉環河路往三重方向行駛，由丁○○所駕駛車牌
    號碼BU -1197號自用小客車發生碰撞，彭健全隨即將車停靠
    在環河路樹林往三重方向車道右側、乙○○則將車停置於該
    路段雙黃線上，並下車查看車輛受損情形。詎乙○○明知汽
    車發生事故臨時停放於道路上，應於車輛前、後適當距離樹
    立車輛故障標誌，且依當時情況亦無不能注意情事，竟均疏
    未注意，未擺設故障標示，適宋再興於酒後騎乘車牌號碼CJ
    Y-422 號重型機車，由該路段樹林往三重方向駛來，見狀緊
    急煞車右閃徐車，致人車左倒前滑，復撞上彭車車尾，經緊
    急送往行政院衛生署臺北醫院醫院救治，仍因肝臟挫裂致出
    血性休克，於到院前不治死亡。因認被告乙○○涉有刑法第
    276 條第1 項之過失致人於死罪嫌云云。
二、按「犯罪事實應依證據認定之，無證據不得認定犯罪事實」
    、「不能證明被告犯罪者，應諭知無罪之判決」，刑事訴訟
    法第154 條第2 項、第301 條第1 項分別定有明文。申言之
    ，犯罪事實之認定應憑證據，如未能發現相當證據，或證據
    不足以證明，自不能以推測或擬制之方法，作為裁判基礎（
    最高法院40年台上字第86號判例意旨參照）；且認定犯罪事
    實所憑之證據，雖不以直接證據為限，間接證據亦包括在內
    ，然而無論直接證據或間接證據，其為訴訟上之證明，須於
    通常一般之人均不致有所懷疑，而得確信其為真實之程度者
    ，始得據為有罪之認定，倘其證明尚未達到此一程度，而有
    合理之懷疑存在而無從使事實審法院得有罪之確信時，即應
    由法院為諭知被告無罪之判決（最高法院76年台上字第4986
    號判例意旨參照）。再者，檢察官對於起訴之犯罪事實，仍
    應負提出證據及說服之實質舉證責任。倘其所提出之證據，
    不足為被告有罪之積極證明，或其指出證明之方法，無從說
    服法院以形成被告有罪之心證，基於無罪推定之原則，自應
    為被告無罪判決之諭知（參照最高法院92年台上字第128 號
    判例意旨）。
三、訊據被告乙○○固不否認其在前揭時、地有與被告丁○○發
    生交通事故後，未擺放車輛故障標誌或其他警告標誌，及被
    害人宋再興於上開時、地騎乘機車滑倒致撞及被告丁○○前
    述車輛因而致死之事實，然否認上揭犯行，辯稱：被害人宋
    再興之機車並無碰撞到伊車，且該機車乃係在經過伊車後始
    留下煞車痕、刮痕，顯然並非因閃避伊車而致撞及彭車，公
    訴意旨認被害人係為閃避伊車而緊急煞車致撞及彭車之指述
    ，純屬臆測之詞，且依現行規定，車輛於發生事故應將警示
    標誌置於車輛後方，而非前方，故伊雖未於車後擺放警告標
    誌，然既已經打開車頭大燈及閃光黃燈做為對向車道之警示
    ，而被害人係自前方駛來而撞及彭車，故其死亡與伊有無擺
    放警告標誌無涉等語。經查：
  (一)本件係被告乙○○與丁○○所駕駛之車輛，先在系爭時、地
    發生撞擊，分別暫停於車道上時，適被害人宋再興所騎乘之
    機車自兩車間駛來，於經過徐車時並未碰撞徐車後，再與彭
    車發生撞擊等情，迭經被告乙○○及同案被告丁○○在警詢
    、偵查及本院審理中陳述甚明；另目擊證人即被告乙○○當
    時所搭載之乘客洪吉祥亦在警詢及偵查中證述：肇事後我們
    就先下車，對方亦將車輛開到路旁停車後下車，於是伊與乙○○及對方駕駛丁○○三人就站在兩車之間的路中，討論該
    如何處理，當兩人在討論處理事宜時，時間經過不到五分鐘
    ，即見一部機車沿環河路往三重方向，車速很快，該機車騎
    至兩車中間處，開始煞車，機車也因而摔倒滑行至自小客BU
    -1197 的車尾處，宋車與徐車並無發生碰撞等語綦詳（見相
    驗卷宗第15頁、偵查卷第172 頁），又證人洪吉祥所為之前
    揭證詞因有一定可信度而具證據能力乙節，已於前述，復與
    被告乙○○、丁○○所述相同，自可信為實在。再者，本件
    經送請台灣省台北縣區車輛行車事故鑑定委員會鑑定後，該
    委員會雖曾提出分析意見表示：「彭、宋兩車車體黃漆擦痕
    並不符合當事人筆錄所稱彭車先與徐車擦撞後再遭宋車追撞
    」等詞（見偵查卷第33頁），另依車損照片所示，丁○○所
    駕車輛之右前車頭保險桿處、乙○○所駕車輛之右側車門，
    及宋再興所騎乘機車之左後車尾處，則均留有黃漆或黃漆擦
    痕等情（偵查卷第77至79頁），然經將被害人宋再興及被告
    乙○○所駕車輛上之相關跡證進行漆痕比對後，台北縣政府
    警察局鑑識課進行微物初步篩檢結果，認宋再興所騎乘車號
    CTY- 42 2 號機車之左右扶手下方之黃色油漆物（即證物編
    號1-1 、1- 2），與被告乙○○所駕駛車牌號碼5C-7000 右
    前車門之黃色油漆物（即證物編號3-2 、3-3） 不符，此有
    台北縣政府警察局微物證物初步篩檢結果報告表第3 點可稽
    ，復據該鑑識課蔡寶萱證述在卷（詳偵查卷第3 至21頁、第
    65頁）；另內政部警政署刑事警察局鑑識結果，亦認雖三台
    車輛雖均有外觀顏色相似之黃色物質，但經檢測後，宋車上
    （即編號1-2） 與彭車上之黃色物質（即編號3-1） 並不相
    似，而彭車上之黃色物質（編號3-1） 則與徐車上之黃色刮
    擦物質（編號3-2） 相似；另宋車後輪胎皮上編號10之烤漆
    部分則未發現可資比對可疑之漆痕，與徐車上右前車門之烤
    漆（編號2） 無從比鑑一節，有內政部警政署刑事警察局95
    年7 月24日刑鑑字第0950094692號鑑定書足憑（偵查卷第30
    至34頁）；再參酌台灣省台北縣區車輛行車事故鑑定委員會
    之上揭分析意見，亦無認為宋車曾經與徐車發生碰撞，從而
    本件係被告丁○○與乙○○所駕車輛因發生撞擊而分別停在
    車道後，被害人宋再興所騎乘之機車始再撞及被告丁○○之
    自用小客車，且未曾與被告乙○○所駕駛之自用小客車發生
    碰撞之事實，應堪認定。
  (二)次查，公訴人雖另指稱被害人宋再興之車輛係為閃避徐車因
    而滑倒致撞擊彭車之車尾云云。然依道路交通事故現場圖所
    示，宋再興駕駛機車所留之煞車痕及刮痕，距被告乙○○所
    駕駛車輛之車尾各有7.7 公尺、11.3公尺（見相驗卷宗第17
    頁），基此可見宋再興所駕駛之機車係於經過被告乙○○所
    駕駛之車輛後，始有煞車之動作並因而傾倒刮地再撞及丁○○之車輛，實難認係為閃避徐車致有煞車傾倒之行為。又本
    件經送車禍事故鑑定，台灣省台北縣區行車事故鑑定委員會
    固提出分析意見認為：依車禍事故現場照片顯示，應係彭車
    左轉時擦撞徐車右側，二車停車後，被害人見狀煞車右閃左
    倒撞擊彭車後，彈回到於地；此部分如係宋再興件事故發生
    危及有閃狀彭車車尾則被害人係反應不及受池魚之殃；若彭
    、徐二車發生事故5 分鐘後，再遭宋再興騎車撞擊彭車車尾
    ，則宋再興係未注意路況，被告丁○○與乙○○夜間肇事後
    未放置警告號誌與宋再興事故也有因果關係等語（偵查卷第
    33頁），惟該委員會鑑定委員張夢麟嗣後亦到庭再明確表示
    ：「（問：你剛剛說的第二種情形，當時宋車為了閃避徐車
    ，所以撞上彭車，如果以現場跡證，如何分析？）我們並沒
    有做出如此的分析，也無法去推測，因為車禍現場要假設的
    狀況太多。」、「（問：你有無法判定是否為了閃避徐車而
    撞上彭車？）我沒有辦法判斷。」、「（問：從現場圖宋車
    的煞車痕、括地痕，可否看出宋車在閃避徐車？）很難認定
    ，因為機車的煞車痕起點距離徐車車尾，約十幾公尺，而酒
    駕的駕駛行為，很難用常理評估。」等語（詳本院卷(一)第51
    、52頁），顯見針對被告宋再興所騎乘之機車是否係為閃避
    徐車，因而緊急煞車後右閃左倒致撞及彭車，實有疑問。此
    外，已無其他積極證據足證被害人宋再興所騎乘之機車係未
    閃避乙○○所停放之車輛而致右閃撞擊丁○○車輛之情事，
    依「罪疑為輕」之原則，應予被告乙○○有利之認定。
  (三)且按道路交通事故處理辦法第3 條固規定，發生道路交通事
    故，事故地點在車道或路肩者，駕駛人或肇事人固應先在適
    當距離處豎立車輛故障標誌或其他明顯警告設施。惟該條款
    所規定之適當距離，於最高速限50公里以下之路段係於事故
    地點後方30公尺處，此亦有該辦法第4 條可稽。經查，系爭
    肇事路段之速限為50公里，此有道路交通事故調查報告表(一)
    可佐（見偵查卷卷宗第18頁），是被告乙○○於與被告丁○○發生車禍事故後，自應按上揭規定於車後30公尺處放置車
    輛故障標誌或其他明顯警告標誌。惟查，被告乙○○所駕駛
    之自用小客車於發生車禍後，係車頭朝南即樹林方向停放，
    被害人宋再興之機車則係自南往北即樹林往三重方向行駛，
    是縱被告乙○○於發生交通事故後業已按規定於其車後擺放
    故障標誌或其他明顯警告標誌，則就於自對向駛來之宋車，
    是否可以注意到該標誌，因而阻止宋再興死亡之結果，實有
    疑問；另依台灣省台北縣區車輛行車事故鑑定委員會委員張
    夢麟到庭陳稱：「（問：就擺放警告標誌，如果徐車、彭車
    的有擺放警告標誌，有無辦法阻止宋車追撞？）因為事故車
    只有壹個警告標誌，依規定是要擺放在車尾，如果是車頭方
    向遭追撞，這部分法規有漏洞。本件因為宋車與徐車是對向
    ，法規是規定警告標誌要擺放在車尾後方，但是這樣的立法
    並不完全，對於車頭方向的來車，如果因此追撞，是否有責
    任，是有疑義。」、「（問：自小客車有無說要配備多少警
    告標誌？）法規只規定應配備，沒有規定幾個，一般都是配
    備壹個。」等語，益足徵之（本院卷第51、至53頁）。從而
    被告乙○○有無按規定於車後擺放車輛故障標誌，與被害人
    宋車興之死亡間，難認有相當因果關係存在。至公訴人及告
    訴人再主張被告乙○○於車禍事故後所暫停之車輛位置已經
    佔用對向車道，亦具過失云云，然經核閱上揭道路交通事故
    現場圖所示，被告乙○○之車輛在交通事故發生後，雖有佔
    用被害人行經之對向車道，惟佔用位置尚未達對向車輛之一
    半面積，且依現場所留之煞車痕暨刮痕位置足資判斷被害人
    宋再興所騎乘之機車係緊靠道路右側行駛，復參諸該煞車痕
    及刮痕均係於經過徐車後始產生之情狀，從而可認被害人騎
    乘機車行經該事故路段時，並未因徐車佔用對向車道而受有
    影響，並因而緊急煞車致傾倒，是公訴人及告訴人前揭主張
    ，亦難為被告乙○○不利之認定。
四、綜上所述，被告乙○○於發生車禍事故後，雖未依規定在車
    後擺放任何警告標誌，然被害人宋再興所騎乘之機車，因係
    在上述兩車發生碰撞後始駛來，於撞及丁○○之車輛前又未
    曾碰撞被告乙○○暫停於道路上之車輛，復查無證據可認宋
    再興係為閃避徐車始致機車傾倒而再撞及丁○○之車輛，另
    宋再興係自徐車之前方駛來，是被告乙○○縱有於車後擺放
    警告標誌，猶難認此舉即可阻止宋再興死亡結果之發生，是
    公訴人所舉出之上揭證據，尚無法證明被害人宋再興之死亡
    與被告乙○○於車禍事故發生後未擺放故障標誌或其他明顯
    標誌所致，並具因果關係，抑或因被告疏未盡其他必要之注
    意義務所致。被告之過失犯行尚屬不能證明，仍有上述合理
    懷疑存在，並未達被告有罪之確信，則揆諸前揭說明，自應
    為無罪之諭知。
據上論斷，應依刑事訴訟法第299 條第1 項前段、第301 條第1
項，刑法第2 條第1 項前段、修正前刑法第276 條第1 項、第41
條第1 項前段、第62條前段、第74條第1 款，罰金罰緩提高標準
條例第1 項前段、修正前罰金罰鍰提高標準條例第2 條，中華民
國96年罪犯減刑條例第2 條第1 項第3 款、第7 條，判決如主文
。
本案經檢察官江祐丞到庭執行職務
中　　華　　民　　國　　96　　年　　10　　月　  16    日
                刑事第十一庭  審判長法　官  徐蘭萍
                                    法　官  林淑婷
                                    法　官  邱景芬
如不服本判決，應於判決送達後十日內敘明上訴理由，向本院提
出上訴狀 (應附繕本) ，上訴於臺灣高等法院。
                                    書記官  曾千庭
中　　華　　民　　國　　96　　年　　10　　月　  16    日
附錄本案論罪科刑法條全文：
中華民國刑法第276條
（過失致死罪）
因過失致人於死者，處2年以下有期徒刑、拘役或2千元以下罰金
。從事業務之人，因業務上之過失犯前項之罪者，處5年以下有
期徒刑或拘役，得併科3千元以下罰金。
